臺灣板橋地方法院民事判決　　　　　　　94年度訴字第155號
原　　　告　丙○○
　　　　　　乙○○
前列二人共同
訴訟代理人　劉明益律師
被　　　告　甲○○
上列當事人間請求侵權行為損害賠償事件，本院於94年5 月17日
言詞辯論終結，判決如下：
    主  文
被告應給付原告丙○○肆拾捌萬玖仟零壹元及自94年5 月15日起
至清償日止，按年息百分之五計算之利息。
被告應給付原告乙○○參萬玖仟參佰參拾陸元及自94年5 月15日
起至清償日止，按年息百分之五計算之利息。
訴訟費用由被告負擔十分之六，原告丙○○負擔十分之三，原告
乙○○負擔十分之一。
本判決第一項、第二項得假執行。
    事  實
壹、程序上理由：
    本件被告未於言詞辯論期日到場，核無民事訴訟法第386 條
    各款所列情形，爰依原告之聲請，由其一造辯論而為判決。
貳、實體上理由
一、原告起訴主張：
（一）緣被告甲○○於民國（下同）92年6 月23日在臺北縣新莊
      市○○路177 巷17號3 樓服用酒類後，明知其已達不能安
      全駕駛動力交通工具之狀態（肇事後，測得其吐氣所含酒
      類成分達0.49毫客），仍駕駛車牌號碼2T-3310 號自用小
      客車，自前揭飲酒處往其臺北縣新莊市○○路287 巷1 弄
      17 號4樓住處方向行駛，於同日23時40分許，沿台北縣新
      莊市○○街56巷26號前，理應注意飲用酒類後，其吐氣所
      含酒精成份超過每公升0.25毫克以上者不得駕車及應注意
      車前狀況並隨時採取必要之安全措施，且按諸當時之天候
      、光線、路況等一切情狀亦無不能注意情事，竟疏未注意
      ，以致撞擊自臺北縣新莊市○○路177 巷9 弄往思源路即
      南向北方向行駛，由丙○○搭載乙○○所騎乘之車牌號碼
      AZM- 173號重型機車，致丙○○受有右鎖骨骨折、右側肋
      骨骨折、慢性硬腦膜下出血、右側硬膜下血腫、右小腿多
      處擦傷、左大腿擦傷之傷害及乙○○受有右手及右小腿擦
      傷，被告所涉過失傷害業經本院處拘役拾日判決確定在
      案。
（二）「因故意或過失，不法侵害他人之權利者，負損害賠償責
      任」民法第184 條第1 項前段定有明文。被告應負損害賠
      償之範圍：
１、原告丙○○部分為802,571元：
(1)醫療費用計85,291元：台大醫院19,981元。馬偕醫院
  8,020 元。台北醫院290 元。朝和中醫診所33,000元。
  玉麟門國術館24,000元。
(2)增加負擔（車資及營養補償）計96,000元：至醫院就診計程
  車每次來回車資300 元，約80次，計24,000元。營養補償
  72, 000 元。
(3)減少收入（住院及休養期間薪資損失）計381,280 元：原告丙○○受傷前，平均每月薪資47,660元，92年6 月至93年2 月不
  能工作，薪資8 個月合計381,280 元（附件3 ，本院卷8 第51
  頁）。
(4)非財產上損害240,000 元：原告丙○○所受傷害，腦開刀恐懼
  ，及頭痛等後遺症，精神上痛苦酌請求240,000 元
２、原告乙○○部分為82,370元：
(1)醫療費用計39,170元：台北醫院270 元。朝和中醫診所
  28,000元。益民醫學檢驗X 光2,100 元。玉麟門國術館
  8,800元。
(2)增加負擔：營養補償13,200元。
(3)非財產上損害：30,000元：原告乙○○受傷疼痛及生活不便，
  酌請求30,000元。
（三）聲明：
１、被告應給付原告丙○○新臺幣802,571 元及自起訴狀繕本送
    達翌日起至清償日止依年利率百分之五計算之利息。
２、被告應給付原告乙○○新臺幣82,370元及自起訴狀繕本送達
    翌日起至清償日止依年利率百分之五計算之利息。
３、原告願供擔保請准宣告假執行。
二、被告方面：
    被告未於言詞辯論期日到場，亦未提出準備書狀作何聲明或
    陳述。
三、得心證之理由：
（一）當事人對於他造主張之事實，已於相當時期受合法之通知
      ，而於言詞辯論期日不到場，亦未提出準備書狀爭執者，
      準用第一項之規定。但不到場之當事人係依公示送達通知
      者，不在此限。民事訴訟法第280 條第3 項載有明文。
（二）原告主張被告甲○○於民國（下同）92年6 月23日在臺北
      縣新莊市○○路177 巷17號3 樓服用酒類後，明知其已達
      不能安全駕駛動力交通工具之狀態（肇事後，測得其吐氣
      所含酒類成分達0.49毫客），仍駕駛車牌號碼2T-3310 號
      自用小客車，自前揭飲酒處往其臺北縣新莊市○○路287
      巷1弄17 號4 樓住處方向行駛，於同日23時40分許，沿台
      北縣新莊市○○街56巷26號前，理應注意飲用酒類後，其
      吐氣所含酒精成份超過每公升0.25毫克以上者不得駕車及
      應注意車前狀況並隨時採取必要之安全措施，且按諸當時
      之天候、光線、路況等一切情狀亦無不能注意情事，竟疏
      未注意，以致撞擊自臺北縣新莊市○○路177 巷9 弄往思
      源路即南向北方向行駛，由丙○○搭載乙○○所騎乘之車
      牌號碼AZM-173 號重型機車，致丙○○受有右鎖骨骨折、
      右側肋骨骨折、慢性硬腦膜下出血、右側硬膜下血腫、右
      小腿多處擦傷、左大腿擦傷之傷害及乙○○受有右手及右
      小腿擦傷，被告所涉過失傷害業經本院處拘役拾日，判
      決確定在案，被告業經相當時期受合法通知，未於言詞辯
      論期日到場，揆諸前開規定，原告前開主張之事實，自可
      採信。
（三）按因故意或過失，不法侵害他人之權利者，負損害賠償責
      任；又不法侵害他人之身體或健康者，對於被害人因此喪
      失或減少勞動能力或增加生活上之需要時，應負損害賠償
      責任；又不法侵害他人之身體、健康、名譽、自由、信用
      、隱私、貞操或不法侵害其他人格法益而情節重大者，被
      害人雖非財產上之損害，亦得請求賠償相當之金額；民法
      第184 條第1 項前段、第193 條第1 項、第195 條第1 項
      前段分別定有明文。查原告因被告前揭之侵權行為請求賠
      償，自屬有據，茲計算如下：
１、原告丙○○部分：
（１）醫療費部份：
　　　原告丙○○主張因本件車禍受有醫療費用85,291元，據其
      提出醫療費用收據27紙為證，原告此部份請求，為有理由
      ，應予准許。
（２）營養費支出部分：
      原告丙○○主張支出營養費72,000元，並未提出任何單據
      以實其說，自難採信。
（３）交通費：
      原告丙○○主張至醫院就診計程車每次來回車資300 元，
      約80次，計24,000元，亦未提出任何單據證明，難認原告
      之主張為可採。
（４）減少收入部分：
      原告丙○○因92年6 月26日車禍致右鎖骨骨折，一般鎖骨
      骨折約4 至6 星期可以癒合，目前復原情況良好，有馬偕
      紀念醫院94年3 月4 日馬院醫急字第940728號函在卷可按
      ，原告丙○○因頭痛，於92年8 月24日至台灣大學附設醫
      院（下稱臺大醫院）就診，經電腦斷層顯示原告丙○○因
      右側硬膜下慢性血腫，於92年8 月24日進行手術，於92年
      8 月28日出院，目前復原情況良好，已可從事工作，有臺
      大醫院出具之診斷證明書，及該醫院94年3 月17日校附醫
      秘字第09402 01963 號函在卷可按（本院卷第20、77、78
      頁），原告丙○○自92年6 月26日受傷時起至92年8 月28
      日實施開顱手術止，約需2 個月，又原告因頭痛、骨折持
      續治療至92年12月31日止，前後合計受傷治療時間已達6
      個月，原告平均每月薪資為47,660元（有原告丙○○提出
      之扣繳憑單在卷可憑，見本院卷第51頁），原告主張因而
      受有無法工作，合計285,960 元之損失，為有理由，應予
      准許，逾此部分，應予駁回。
（５）精神慰撫金部分：
      按慰撫金之賠償其核給之標準固與財產上損害之計算不同
      ，然非不可斟酌雙方身分資力與加害程度，及其他各種情
      形核定相當之數額，最高法院著有51年台上字第223 號判
      例可資參照。本院斟酌原告丙○○已婚，名下無不動產，
      薪資所得約49萬餘元，有汽車二部，因本件車禍受有右鎖
      骨骨折、右側肋骨骨折、慢性硬腦膜下出血、右側硬膜下
      血腫、右小腿多處擦傷、左大腿擦傷等傷害，且因實施開
      顱手術所受之心理創痛，原告騎乘機車行經無號誌路交叉
      口，有左方車未讓右方車先行之過失，又被告為雜工，薪
      資所得約有80餘萬元，名下無不動產，車禍當時酒醉駕駛
      ，行經無號誌路口未注意車前狀況，致與原告丙○○所騎
      乘之機車碰撞，並致乘坐於後座之原告乙○○受傷等情，
      並斟酌兩造之身分、地位、經濟能力及其他情形認原告主
      張被告應賠償被上訴人240,000 元為適當。
（６）綜上所述，原告丙○○得請求被告賠償之金額為611,251
      元（計算式：85,291＋285,960 ＋240,000 ＝611,251）
      。
２、原告乙○○部分：
（１）原告乙○○主張因本件車禍受有醫療費用39,170元，據其
      提出醫療費用收據5 紙證，原告此部份請求，為有理由，
      應予准許。
（２）營養費支出部分：
      原告乙○○主張支出營養費13,200元，並未提出任何單據
      以實其說，自難採信。
（３）精神慰撫金部分：
      按慰撫金之賠償其核給之標準固與財產上損害之計算不同
      ，然非不可斟酌雙方身分資力與加害程度，及其他各種情
      形核定相當之數額，最高法院著有51年台上字第223 號判
      例可資參照。本院斟酌原告乙○○已婚，名下無不動產，
      因本件車禍受有右手及右小腿擦傷等傷害，原告丙○○騎
      乘機車搭載原告乙○○，行經無號誌路口，有左方車未讓
      右方車先行之疏失，被告為雜工，薪資所得約有80餘萬元
      ，名下無不動產，車禍當時酒醉駕駛，行經無號誌路口未
      注意車前狀況，致與原告丙○○所騎乘之機車發生碰撞，
      致原告乙○○受傷等兩造之身分、地位、經濟能力及其他
      情形認原告主張被告應賠償被上訴人10,000元為適當，逾
      此部分，應予駁回。
（４）綜上所述，原告乙○○得請求被告賠償之金額為49,170元
      （計算式：39,170＋10,000＝49,170）。
（四）又損害之發生或擴大，被害人與有過失者，法院得減輕賠
      償金額或免除之，民法第二百十七條第一項定有明文。此
      項規定之目的，在謀求加害人與被害人間之公平，故在裁
      判上法院得以職權減輕或免除之（最高法院85年台上字第
      1756號判例意旨參照）。按車輛行至無號誌之交岔路口，
      如同為直行車或轉彎車時，左方車應暫停讓右方車先行，
      為道路交通安全規則第102 條第2 款所明定。原告丙○○
      騎乘機車行經劃有慢字之無號誌路口，疏未讓右方車先行
      ，致車頭撞擊被告所駕駛之左前葉子板，有刑事訊問筆錄
      可按，原告丙○○騎乘機車行經無號誌路口，未讓右方車
      先行，違反前開交通安全規則，對於本件車禍之發生，自
      與有過失，本件送請鑑定，台灣省台北區車輛行車事故鑑
      定委員會亦同此認定，有該委員會90年2 月17日北鑑字第
      9222045 號函在卷可按（見90年度偵字第437 號卷第17頁
      ），從而，原告就本件車禍之發生與有過失。
（五）損害之發生或擴大，被害人與有過失者，法院得減輕賠償
      金額，或免除之。重大之損害原因，為債務人所不及知，
      而被害人不預促其注意或怠於避免或減少損害者，為與有
      過失。前二項之規定，於被害人之代理人或使用人與有過
      失者，準用之民法第217 條定有明文。經查被告就本件車
      禍之發生固應負過失責任，為被告所不爭執，但原告丙○○騎乘機車搭載原告乙○○行經無號誌路口，左方車未讓
      右方車先行，致發生本件車禍，本院因認原告本件車禍之
      發生應負擔百分之20之過失比例。因此，原告丙○○、乙○○經過失相抵後所得請求之金額分別為489000元、
      39336 元【計算式：611,251 Ｘ80％＝489001;49170Ｘ80
      ％＝39336 】。
（六）綜上述，原告丙○○、乙○○分別本於侵權行為之法律關
      係，請求被告給付原告丙○○489,001 元，給付原告乙○○39,336元及均自起訴狀繕本送達翌日即94年5 月15日起
      至清償日止，按週年利率百分之五計算之利息，洵屬正當
      ，應予准許，逾此部分之請求，則屬無據，應予駁回。
四、假執行宣告部分：
    本件所命給付之金額或價額未逾新臺幣50萬元之判決，爰依
    民事訴訟法第389 條第1 項第5 款之規定，應依職權宣告假
    執行，至於原告其餘假執行之聲請，因該部分訴之駁回而失
    所附麗，應併予駁回。
五、本件事證已明，兩造其餘攻擊防禦方法，均與本判決所為前
    開判斷不生影響，無庸逐一論述，附此敘明。
六、結論：原告之訴一部為有理由，一部為無理由，依民事訴訟
    法第79條但書、第389 條第1 項第5 款，判決如主文。
中　　華　　民　　國　　94　　年　　5 　　月　　31　　日
                  民事第三庭法　    官　徐玉玲
以上正本係照原本作成
如對本判決上訴，須於判決送達後20日內向本院提出上訴狀
中　　華　　民　　國　　94　　年　　5 　　月　　31　　日
                    　　　　法院書記官　朱家惠
